臺灣士林地方法院刑事判決
110年度訴字第273號
公  訴  人  臺灣士林地方檢察署檢察官
被      告  蘇麗雯


上列被告因違反商業會計法等案件，經檢察官提起公訴（109年
度偵字第9984號），本院判決如下：
    主  文
蘇麗雯犯商業會計法第七十一條第一款之填製不實會計憑證罪，
累犯，處有期徒刑參月，如易科罰金，以新臺幣壹仟元折算壹日
。
    事  實
一、蘇麗雯為輝盛開發投資股份有限公司（址設臺北市○○區○○路
    0段00號3樓，下稱輝盛公司）主辦會計人員，負有據實製作
    商業會計憑證之義務，其明知輝盛公司與百琍國際有限公司
    （下稱百琍公司）間無實際交易，竟基於填製不實會計憑證
    之犯意，於民國103年5月至6月之期間，接續開立附表所示
    不實銷貨事項之統一發票後，交付百琍公司充當營業進項憑
    證使用，百琍公司乃於該期營業稅申報時，持附表所示統一
    發票向稅捐機關申報扣抵銷項稅額（因百琍公司為虛設行號
    ，未生逃漏營業稅之結果，詳後述），足生損害於輝盛公司
    及稅捐機關對會計憑證及稅務管理之正確性。
二、案經財政部臺北國稅局移送臺灣士林地方檢察署檢察官偵查
    起訴。　　
    理  由
一、證據能力之說明
    本院引用被告以外之人於審判外之陳述，業經檢察官及被告
    於準備程序同意其證據能力（見本院110年度訴字第273號卷
    〈下稱本院卷〉第45頁至第51頁），本院審酌該等證據作成之
    情況，核無違法取證或其他瑕疵，且與待證事實具有關聯性
    ，認為以之作為證據為適當，依刑事訴訟法第159條之5規定
    ，均有證據能力。其餘認定本案犯罪事實之非供述證據，查
    無違反法定程序取得之情，依刑事訴訟法第158條之4規定反
    面解釋，亦具有證據能力。
二、認定事實所憑證據及理由
    上開犯罪事實，業據被告蘇麗雯於偵查及本院審理時均坦承
    不諱（見臺灣士林地方檢察署106年度他字第1825號卷〈下稱
    他卷〉第332頁、同署107年度偵字第987號卷第147頁、本院
    卷第44頁、第117頁），核與證人即輝盛公司出納人員張婉
    慧、證人即輝盛公司登記負責人蔡應龍、許名輝、周書瑋證
    述情節相符（見他卷第272頁至第276頁、第284頁至第285頁
    ），並有財政部臺北國稅局審查四科查緝案件稽查報告、10
    3年5月19日領用統一發票購票申請書、專案申請調檔統一發
    票查核名冊（銷項）、專案申請調檔查核清單（銷項）、營
    業人取得涉嫌開立不實統一發票營業人輝盛公司不實統一發
    票派查表在卷可佐（見他卷第3頁至第9頁、第118頁、第239
    頁至第243頁），足認被告前揭具任意性自白與事實相符，
    堪以採信。本案事證明確，被告前揭填製不實會計憑證犯行
    ，堪以認定，應依法論科。
三、論罪科刑
㈠、核被告所為，係犯商業會計法第71條第1款之填製不實會計憑
    證罪。被告於103年5至6月間陸續開立附表所示不實統一發
    票，係基於單一之犯意，於密切接近之時、地實施，侵害同
    一法益，刑法上應評價為接續犯之一罪。
㈡、被告前因誣告案件，經本院以98年度士簡字第699號判決處有
    期徒刑4月，如易科罰金，以新臺幣（下同)1千元折算1日確
    定，於99年10月22日易科罰金執行完畢，有臺灣高等法院被
    告前案紀錄表在卷可參（見本院卷第11頁至第28頁），被告
    受有期徒刑執行完畢5 年內，故意再犯本件有期徒刑以上之
    罪，符合刑法第47條第1項累犯之規定，然參酌被告所構成
    累犯之前案為誣告案件，與本案所涉罪名及罪質類型不同，
    犯罪情節及手段亦屬有別，尚難憑此推認被告有何特別惡性
    ，參酌司法院釋字第775號解釋意旨，依刑法第47條第1項規
    定，僅加重其最高法定本刑，而不加重其最低法定本刑。
㈢、爰審酌被告擔任輝盛公司之主辦會計人員，不思誠信正當營
    業公司，竟填製虛偽不實統一發票交付他人扣抵營業稅銷項
    稅額使用，足生損害於輝盛公司及稅捐機關對會計憑證及稅
    務管理之正確性，誠值非難，惟念及被告犯後坦承犯罪，犯
    後態度尚屬良好，且被告所為實際上未生逃漏稅捐之結果（
    詳後述），對社會危害程度亦屬有限，兼衡被告之犯罪動機
    、目的、手段暨其自述：專科肄業之智識程度，過去自己開
    公司，但該公司已因開立不實統一發票而結束營業，目前到
    處打零工，早上在早餐店幫忙，其餘時間若朋友有辦活動需
    要臨時工，我就去幫忙，月收入約2萬元，目前無需扶養他
    人，小孩已經在工作，有部分是靠小孩扶養之生活狀況（見
    本院卷第117頁）等一切情狀，量處如主文所示之刑，並諭
    知易科罰金之折算標準。
四、不另為無罪之諭知
㈠、公訴意旨略以：被告基於幫助他人逃漏營業稅捐之犯意，虛
    偽填製如附表所示之不實銷貨憑證共9張，交予百琍公司充
    當進項憑證，而以此方式幫助百琍公司逃漏營業稅合計21萬
    4208元，因認被告所為另涉犯稅捐稽徵法第43條第1項幫助
    逃漏稅捐罪嫌等語。
㈡、按稅捐稽徵法第41條之逃漏稅捐罪，係屬結果犯，必納稅義
    務人施以詐術或其他不正當方法，且因此造成逃漏稅捐之結
    果，始成立該罪。至行為人為製造該虛設公司確有營業之假
    象，乃與其餘虛設公司行號彼此間對開發票，或自有實際營
    業而無實際銷售貨物或勞務之公司取得發票之情形，因該虛
    設公司並無實際營業行為，要無逃漏稅捐之情形，且實際有
    營業行為之公司開立發票予虛設公司行號，亦無幫助逃漏稅
    捐可言（最高法院99年度台上字第7817號、99年度台非字第
    70號判決參照）。
㈢、經查，依營業稅稅籍資料查詢結果，百琍公司為開立不實統
    一發票營業人，無實際營業行為，且無須繳納營業稅；輝盛
    公司提供附表所示不實統一發票9張予百琍公司，並未造成
    逃漏稅捐之結果等情，有財政部臺北國稅局110年8月19日財
    北國稅審四字第1101017626號函、財政部臺北國稅局審查四
    科查緝稽查報告在卷可查（見本院卷第59頁至第60頁、他卷
    第3頁至第9頁），被告雖以輝盛公司名義開立附表所示不實
    統一發票予百琍公司，但實際上未發生逃漏稅捐之結果，自
    難論以幫助他人逃漏稅捐罪，此部分本應為無罪之諭知，惟
    公訴意旨認此部分與上開經本院認定有罪部分具想像競合犯
    之裁判上一罪關係，爰不另為無罪之諭知。
據上論斷，應依刑事訴訟法第299條第1項前段，商業會計法第71
條第1款，刑法第11條前段、第47條第1項、第41條第1項前段，
判決如主文。
本案經檢察官黃子宜提起公訴，檢察官余秉甄到庭執行職務。
中　　華　　民　　國　　110 　年　　11　　月　　23　　日
                  刑事第二庭　審判長法　官　黃于真
                                    法　官　張兆光
                                    法  官  何松穎
以上正本證明與原本無異。
如不服本判決應於收受送達後20日內向本院提出上訴書狀，並應
敘述具體理由。其未敘述上訴理由者，應於上訴期間屆滿後20日
內向本院補提理由書( 均須按他造當事人之人數附繕本) 「切勿
逕送上級法院」。因疫情而遲誤不變期間，得向法院聲請回復原
狀。
                                    書記官  蔡宜君
中　　華　　民　　國　　110 　年　　11　　月　　26　　日
附錄本案論罪科刑法條：
商業會計法第71條
商業負責人、主辦及經辦會計人員或依法受託代他人處理會計事
務之人員有下列情事之一者，處5年以下有期徒刑、拘役或科或
併科新臺幣60萬元以下罰金：
一、以明知為不實之事項，而填製會計憑證或記入帳冊。
二、故意使應保存之會計憑證、會計帳簿報表滅失毀損。
三、偽造或變造會計憑證、會計帳簿報表內容或毀損其頁數。
四、故意遺漏會計事項不為記錄，致使財務報表發生不實之結果
    。
五、其他利用不正當方法，致使會計事項或財務報表發生不實之
    結果。　　　　

附表：下列各發票買受人名稱均為百琍公司
編號 發票開立年月 銷售額 （新臺幣/元） 稅額 （新臺幣/元） 發票號碼 1 103年05月 563,400 28,170 AQ00000000 2 103年05月 435,120 21,756 AQ00000000 3 103年05月 525,840 26,292 AQ00000000 4 103年05月 471,380 23,569 AQ00000000 5 103年05月 413,160 20,658 AQ00000000 6 103年05月 580,160 29,008 AQ00000000 7 103年05月 375,600 18,780 AQ00000000 8 103年06月 543,900 27,195 AQ00000000 9 103年06月 375,600 18,780 AQ00000000 合計  4,284,160 214,208